【裁判字號】    95,再,6
【裁判日期】    951121
【裁判案由】    聲請再審
【裁判全文】
臺灣高等法院花蓮分院民事判決             95年度再字第6號
再審  原告  甲○○
訴訟代理人  陳正忠律師
再審  被告  乙○○
訴訟代理人  林武順律師
上列當事人間因請求土地所有權移轉登記事件，再審原告對於中
華民國94年9月27日本院94年度上字第37號，及中華民國95年8月
17日最高法院95年度台上字第1808號確定判決，依民事訴訟法第
496條第1項第13款規定提起再審之訴部分，本院判決如下：
    主  文
再審之訴駁回。
再審訴訟費用由再審原告負擔。
    事實及理由
一、本件再審原告與再審被告間，前因請求土地所有權移轉登記
    事件，經本院94年度上字第37號判決維持第一審命再審原告
    應將花蓮縣壽豐鄉○○段第5117地號土地所有權全部移轉登
    記予再審被告，再審原告不服該判決提起上訴，復由最高法
    院以95年度台上字第1808號判決駁回再審原告之上訴而告確
    定。嗣再審原告提出花蓮第一信用合作社84年度存款往來明
    細表（本院卷第45、46頁）、周碧玉簽發之支票 3張（本院
    卷第47 -49頁）及中央信託局股份有限公司花蓮分公司函（
    本院卷第81頁），主張原確定判決有民事訴訟法第496條第1
    項第13款之再審事由，對本院94年度上字第37號及最高法院
    95年度台上字第1808號確定判決提起再審之訴。並聲明：原
    確定判決即最高法院95年度台上字第1808號及本院94年度上
    字第37號確定判決均廢棄；駁回再審被告之訴。
二、按「有下列各款情形之一者，得以再審之訴對於確定終局判
    決聲明不服。但當事人已依上訴主張其事由或知其事由而不
    為主張者，不在此限：一三、當事人發現未經斟酌之證物或
    得使用該證物者。但以如經斟酌可受較有利益之裁判者為限
    」，民事訴訟法第496條第1項定有明文。又「民事訴訟法第
    四百九十二條第一項第十一款所謂當事人發見未經斟酌之證
    物，係指前訴訟程序事實審之言詞辯論終結前已存在之證物
    ，因當事人不知有此，致未經斟酌，現始知之者而言。若在
    前訴訟程序事實審言詞辯論終結前，尚未存在之證物，本無
    所謂發見，自不得以之為再審理由」（最高法院29年上字第
    1005號判例參照）。經查：
（一）再審原告所提出之花蓮第一信用合作社84年度存款往來明
      細表（本院卷第45、46頁）、周碧玉簽發之支票 3張（本
      院卷第47 -49頁）及中央信託局股份有限公司花蓮分公司
      函（本院卷第81頁），再審原告自承均係在前訴訟終局判
      決確定後之95年 9月、11月始取得。再觀之花蓮第一信用
      合作社84年度存款往來明細表，製作日期為95年 9月19日
      ；中央信託局股份有限公司花蓮分公司函，製作日期為95
      年11月 5日，確均非係在前訴訟程序事實審之言詞辯論終
      結前已存在之證物。揆諸前揭判例意旨，此等證物既屬在
      前訴訟程序事實審言詞辯論終結前，尚未存在之證物，本
      無所謂發見，自不得以之為再審理由。
（二）另再審原告所提出周碧玉簽發之支票 3張，再審原告亦自
      承係再審被告所交付，在84年間由其從花蓮第一信用合作
      社提示交換存入其帳戶。則再審原告顯在前訴訟程序即知
      此事由竟不為主張，依前揭法律規定，亦不得以之為再審
      理由。
（三）況再審原告提出前開證物，無非係要證明再審被告有積欠
      其借款。惟前確定判決已認定「則陳明爐縱使有以附表二
      所示支票向上訴人借錢，此亦係另一法律關係而與本件買
      賣價金已否付清之認定無涉」（本院94年度上字第37號判
      決第8頁第8行起及最高法院95年度台上字第1808號判決第
      3 頁第18行起），亦即縱再審原告提出前揭證物，可證明
      其有借款予再審被告，並無從解免其應將系爭土地所有權
      移轉登記予再審被告之義務。換言之，再審原告所提之證
      物縱經斟酌，亦無從使其受較有利益之裁判，是其以此證
      物提起再審之訴並無理由。
（四）綜上所述，本件顯無再審理由，爰不經言詞辯論以判決駁
      回之。
三、至於再審原告對本院94年度上字第37號及最高法院95年度台
    上字第1808號確定判決，依民事訴訟法第496條第1項第 1款
    規定提起再審之訴部分，因本院無管轄權另裁定移送最高法
    院，附此敘明。
據上論結，應依民事訴訟法第502條第2項、第78條，判決如主文
。
中    華    民    國    95    年    11    月    21    日
                        審判長法  官  何方興
                              法  官  林鳳珠
                              法  官  林德盛
以上正本係照原本作成。
如不服本判決，應於收受送達後20日內向本院提出上訴書狀，其
未表明上訴理由者，應於提出上訴後20日內向本院補提理由書狀
（均須按他造當事人之人數附繕本）。上訴時應提出委任律師或
具有律師資格之人之委任狀；委任有律師資格者，另應附具律師
及格證書及釋明委任人與受任人有民事訴訟法第466條之1第 1項
但書或第2項（詳附註）所定關係之釋明文書影本。
                              書記官  劉妙娘
中    華    民    國    95    年    11    月    21    日
附註：
民事訴訟法第466條之1(第1項、第2項)：
對於第二審判決上訴，上訴人應委任律師為訴訟代理人。但上訴
人或其法定代理人具有律師資格者，不在此限。
上訴人之配偶、三親等內之血親、二親等內之姻親，或上訴人為
法人、中央或地方機關時，其所屬專任人員具有律師資格並經法
院認為適當者，亦得為第三審訴訟代理人。


司法院資訊處製作；財團法人民間司法改革基金會備份。
